【裁判字號】    99,消債更,75
【裁判日期】    990624
【裁判案由】    更生事件
【裁判全文】
臺灣臺南地方法院民事裁定       99年度消債更字第75號
債  務   人  甲○○○○○○
上列當事人因消費者債務清理事件聲請更生，本院裁定如下：
    主    文
聲請更生及保全處分均駁回。
聲請費用由債務人負擔。
    理    由
一、按債務人對於金融機構因消費借貸、自用住宅借款、信用卡
    或現金卡契約而負債務，在聲請更生或清算前，應提出債權
    人清冊，以書面向最大債權金融機構請求協商債務清償方案
    並表明共同協商之意旨，消費者債務清理條例（下稱消債條
    例）第151條第1項定有明文。次按聲請更生或清算不合程式
    或不備其他要件者，法院應以裁定駁回之，但其情形可以補
    正者，法院應定期間先命補正，同條例第8條復有明定。復
    按消債條例所定協商前置程序之意旨，在使金融機構與債務
    人就特定種類之債務清理事務上，利用法院程序外解決之協
    商機制，為迅速有效之自主性解決。而此一程序之進行，有
    賴當事人間之協力配合，本於誠信為基礎，形成債務清理之
    共識，藉由法院之事後核可，賦予協商內容作為執行名義之
    正當性。苟債務人為直接進入更生程序，而於前置協商程序
    時，故意使協商破裂，雖有債務協商不成立之形式，然藉由
    脫法方式造成此等結論，難謂債務人有進行債務清理之誠意
    可言。
二、本件聲請意旨略以：債務人甲○○○○○○有不能清償債務
    之情事，前已提出債權人清冊，以書面向最大債權金融機構
    台灣人壽保險股份有限公司（因慶豐銀行由台新銀行併購，
    最大債權銀行嗣變成台新銀行)）請求共同協商債務清償方
    案，然台灣人壽保險股份有限公司不願提供分期，故協商不
    成立。債務人無擔保或無優先權之債務總額未逾1,200萬元
    ，且未經法院裁定開始清算程序或宣告破產，爰依法聲請更
    生等語。
三、經查：
（一）債務人主張其已踐行前置協商程序，但未能成立，固有前
      置協商不成立通知書可稽。惟該次前置協商不成立原因為
      ：「大量借款或密集消費」。經本院於民國99年4月13日
      以南院龍民雨99年度消債更第75號函詢最大債權銀行台灣
      人壽保險股份有限公司及台新銀行有關債務人債務協商不
      成立之原委，經該台灣人壽保險股份有限公司於99年4月
      28日以民事陳報狀陳稱，債務人於98年4月底時，無擔保
      債務金額計新台幣282,522元，嗣98年7月6日各債權銀行
      回報無擔保債務已高達616,027元，期間無擔保債務金額
      暴增333,505元，又據無擔保債權人兆豐銀行及台新銀行
      告知，債務人於98年5月至順發3C及家褔公司持卡消費，
      金額分別為66,000元及65,190元，單月累積刷卡消費超過
      10 萬元以上，而債務人隨即於次月即98年6月8日提出債
      務協商，有民事陳報狀附卷可稽。（見本院卷第31至33頁
      ）
（二）債務人固陳稱係因家中電器及電腦故障換新才刷卡付費云
      云，惟債務人自98年4月至98年7月間暴增金額高達333,50
      5元，顯高於一般家庭電器或電腦汰舊換新所應支出之消
      費金額，是債務人自知本身積欠債務情形下，本應謹慎消
      費、節省生活非必要性開支，以求致力還款於各個債權人
      ，卻仍於短暫時間內為非必要性之奢侈、大量消費，且以
      債務人自98年4月起至98年7月止總計消費333,505元（於
      98年5 月單月即消費高達10萬元以上），核已達債務人積
      欠債務總額之57％（333,505/577,739），則於債務人已
      預見其積欠債務之情狀下，竟仍為大量、密集之非必要性
      消費行為，復主張無力清償予債權人，即難認債務人有與
      全體債權人為清償債務之誠意，亦難認債務人無利用更生
      程序規避債務之道德風險。即債務人故意以浪費行為使財
      產減少，致無法與債權人成立協商，自屬消極未盡相關協
      商義務，亦難認其有何不能清償債務情事，其更生之聲請
      顯與本條例第3條所定要件不符。
四、綜上所述，本件更生之聲請，債務人無與全體債權人為債務
    清理之誠意，而有規避債務之道德風險，上開欠缺亦屬無從
    補正，依首揭說明，債務人提起更生之聲請及保全處分之請
    求均應駁回。
中    華    民    國    99    年    6     月    24    日
                  民事第二庭    法  官  田玉芬
以上正本證明與原本無異。
如不服本裁定，應於裁定送達後10日內，以書狀向本院提出抗告
，並繳納抗告費新臺幣1千元。
中    華    民    國    99    年    6     月    25    日
                                書記官  劉紀君

司法院資訊處製作；財團法人民間司法改革基金會備份。
